【裁判字號】    99,訴,159
【裁判日期】    990331
【裁判案由】    違反毒品危害防制條例
【裁判全文】
臺灣屏東地方法院刑事判決               99年度訴字第159號
公  訴  人  臺灣屏東地方法院檢察署檢察官
被      告  甲○○
上列被告因違反毒品危害防制條例案件，經檢察官提起公訴（98
年度毒偵字第1923號），本院適用簡式審判程序，判決如下：
    主  文
甲○○施用第一級毒品，處有期徒刑拾月，扣案之海洛因壹包（
驗後淨重零點零貳捌公克，含包裝袋壹個）沒收銷燬之。
    事  實
一、甲○○前於民國89年間，因施用毒品案件，經本院以89年度
    毒聲字第62號裁定觀察勒戒，於89年1 月31日執行完畢釋放
    ；復於前揭觀察勒戒執行完畢釋放後5 年內之91年間，因再
    犯施用毒品犯行，經裁定強制戒治並經聲請簡易判決處刑，
    聲請簡易判決處刑部分，經本院以92年度簡字第116 號判決
    判處有期徒刑3 月確定。詎猶基於施用第一級毒品海洛因之
    犯意，於98年11月1 日晚上8 時許，在屏東縣屏東市○○路
    某加油站廁所內，以將海洛因置於注射針筒摻水稀釋後注射
    之方式，施用海洛因1 次。嗣於同日晚上8 時20分許，在屏
    東縣屏東市○○路○段451 號前，因另案通緝為警發覺，於
    未經偵查機關發覺前，主動交付海洛因1 包（驗後淨重0.02
    8 公克）與警方扣案，坦承上開施用第一級毒品海洛因犯行
    ，並同意採集尿液送驗，因而查獲。
二、案經屏東縣警察局屏東分局報告臺灣屏東地方法院檢察署檢
    察官偵查起訴。
    理  由
一、本件被告甲○○所犯為死刑、無期徒刑、最輕本刑為3 年以
    上有期徒刑以外之罪，其於準備程序中就被訴事實為有罪之
    陳述，經告知簡式審判程序之旨，並聽取當事人之意見後，
    本院認為適宜獨任進行簡式審判程序，而裁定進行簡式程序
    審理，合先敘明。
二、上開犯罪事實，業據被告甲○○於本院審理時坦承不諱（參
    本院卷第20頁背面、第22頁），且被告為警查獲後所採集之
    尿液，經台灣檢驗科技股份有限公司檢驗結果，呈嗎啡陽性
    反應，有該公司濫用藥物尿液檢驗報告附卷足憑（見偵卷第
    13頁），足認被告自白與事實相符，本件事證明確，其犯行
    堪予認定。
三、按修正毒品危害防制條例就施用毒品者，只於「初犯」及「
    5 年後再犯」等2 種情形，有其追訴條件之限制，即須於初
    犯經觀察、勒戒或強制戒治釋放後，5 年內均無施用毒品之
    行為，始能認其前所實施之觀察、勒戒或強制戒治已足遮斷
    毒癮，而得於5 年後再犯時，再予適用初犯之規定，重行觀
    察、勒戒等程序。倘5 年內已經再犯，被依法追訴處罰，縱
    其第3 次（或第3 次以上）施用毒品之時間在初犯釋放5 年
    以後，即與「5 年後再犯」之情形有別，且因已於「5 年內
    再犯」，顯見其再犯率甚高，原實施觀察、勒戒或強制戒治
    ，已無法收其實效，而無5 年戒斷期之存在，自無再經觀察
    、勒戒及強制戒治之必要，應由檢察官逕行起訴（最高法院
    95年度台非字第59號、第65號判決意旨參照）。經查，被告
    前因施用毒品案件，經本院以89年度毒聲字第62號裁定觀察
    勒戒，於89年1 月31日執行完畢釋放；復於前揭觀察勒戒執
    行完畢釋放後5 年內之91年間，因再犯施用毒品犯行，經裁
    定強制戒治並經聲請簡易判決處刑，聲請簡易判決處刑部分
    ，經本院以92年度簡字第116 號判決判處有期徒刑3 月確定
    之事實，有臺灣高等法院被告前案紀錄表在卷可參，揆諸上
    開判決意旨，本件訴追條件自無欠缺，依法應追訴處罰。
四、核被告所為，係犯毒品危害防制條例第10條第1 項之施用第
    一級毒品罪。被告持有海洛因之低度行為，應為施用之高度
    行為所吸收，不另論罪。被告於98年11月1 日晚上8 時20分
    許，在屏東縣屏東市○○路二段451 號前，因另案通緝為警
    發覺，於未經偵查機關發覺前，主動交付海洛因1 包與警方
    扣案，並坦承本件施用第一級毒品海洛因犯行，尚同意警方
    採集其尿液送驗，而願接受裁判，有屏東縣警察局大同派出
    所查獲施用毒品案件報告表、偵查報告附卷可證（見警卷第
    2 頁、本院卷第16頁），堪認符合自首要件，經斟酌被告自
    首有利於犯罪之偵查、追訴，且可見其勇於面對刑責，爰依
    刑法第62條前段規定，減輕其刑。爰審酌被告施用毒品，足
    以戕害其身心，前因施用毒品，經觀察勒戒、強制戒治及判
    處罪刑確定，又為本件施用毒品犯行，顯見自制力不佳，非
    予適當之刑罰不足以戒絕犯行；惟考量其犯後坦承犯行，態
    度良好，又施用毒品行為於本質上係屬自我戕害行為，反社
    會性之程度應屬較低等一切情狀，量處如主文所示之刑。扣
    案之白色粉末1 包（驗前淨重0.037 公克，驗後淨重0.028
    公克），有高雄市立凱旋醫院濫用藥物成品檢驗鑑定書在卷
    可參（見偵卷第11頁），為查獲之毒品；另盛裝海洛因之包
    裝袋1 個，因含海洛因難以析離，應視為查獲之毒品，均依
    毒品危害防制條例第18條第1 項前段規定，沒收銷燬之。至
    上開毒品因鑑驗耗用部分，既已滅失，自毋庸為沒收銷燬或
    沒收之諭知，附此敘明。
據上論斷，應依刑事訴訟法第273 條之1 第1 項、第299 條第1
項前段，毒品危害防制條例第10條第1 項、第18條第1 項前段，
刑法第11條、第62條前段，判決如主文。
本案經檢察官潘國威到庭執行職務。
中    華    民    國    99    年    3     月    31    日
                  刑事第三庭    法  官  戴韻玲
以上正本證明與原本無異。
如不服本判決應於收受判決後10日內向本院提出上訴書狀，並應
敘述具體理由；其未敘述上訴理由者，應於上訴期間屆滿後20日
內向本院補提理由書（均須按他造當事人之人數附繕本）「切勿
逕送上級法院」。
中    華    民    國    99    年    3     月    31    日
                                書記官  張語恬
附錄法條：
毒品危害防制條例第10條
施用第一級毒品者，處 6 月以上 5 年以下有期徒刑。
施用第二級毒品者，處 3 年以下有期徒刑。

司法院資訊處製作；財團法人民間司法改革基金會備份。
